【裁判字號】    94,選,4
【裁判日期】    950609
【裁判案由】    當選無效
【裁判全文】
臺灣高雄地方法院民事判決                 94年度選字第4號
原      告  台灣高雄地方法院檢察署檢察官
訴訟代理人  卯○○
參  加  人  己○○
訴訟代理人  林石猛律師
            鍾美馨律師
複 代 理人  甲○○
被      告  丁○○
訴訟代理人  林慶雲律師
            陳裕文律師
            侯勝昌律師
複 代 理人  陳正男律師
當事人間當選無效事件，本院於民國95年5 月26日言詞辯論終結
，判決如下：
  主  文
被告當選高雄縣第16屆議員無效。
訴訟費用由被告負擔。
  事實及理由
一、按當選人有第90條之1 第1 項之行為，足認有影響選舉結果
    之虞，檢察官或同一選舉區之候選人得自公告當選人名單之
    日起15日內，向管轄法院提起當選無效之訴，公職人員選舉
    罷免法（下稱選罷法）第103 條第1 項第4 款定有明文。高
    雄縣第16屆議員第二選舉區選舉（下稱系爭選舉）於民國94
    年12月3 日投票，投票結果於94年12月9 日公告被告當選（
    票數6,849 票），另名候選人即參加人落選（票數6,233 票
    ），有得票及當選情形表、台灣省選舉委員會94年12月9 日
    省選一字第0940150429號公告在卷可憑（詳本院卷第13頁、
    第35頁至第37頁），原告於同年12月22日對被告提起本訴，
    未逾法定期間，此有本院收狀章供佐，合先敘明。
二、原告主張：被告為高雄縣第16屆縣議員選舉當選人，寅○○
    係高雄縣鳥松鄉大竹社區發展協會理事長，丙○○為高雄縣
    鳥松鄉仁美村村幹事，寅○○及丙○○為支持被告順利連任
    縣議員，竟共同與子○○、癸○○、戊○○、李甪（已歿）
    、呂東亮基於使有投票權人為一定投票權行使之概括犯意聯
    絡及行為分擔，先於94年10月間，寅○○前往高雄縣鳥松鄉
    ○○村○○路24號被告住處，由被告親自交付以報紙包裝之
    選舉賄款新台幣（下同）20,000元後，為下列之行為：
(一)、於94年11月，由丙○○騎乘機車附載寅○○，在高雄縣鳥松
    鄉○○村○○路1 之1 號選民子○○住處，由寅○○委由丙○○親自交付5 票，2,500 元賄款予子○○，並委由子○○
    除自己外，再轉交給家人，請其等於投票時支持被告。
(二)、於94年11月間，利用選民癸○○親自前往高雄縣鳥松鄉○○
    村○○路27號寅○○住處時，由寅○○委託丙○○交付7 票
    ，3,500 元賄款予癸○○，並委由癸○○除自己外，再轉交
    給家人、林正寶、林正忠及其家人，請其等於投票時支持被
    告。
(三)、於94年11月，在高雄縣鳥松鄉○○村○○路90號戊○○住處
    ，由寅○○親自交付5 票，2,500 元賄款予戊○○，請其轉
    交予余勝賢、余勝福及其二人之家人，請其等於投票時支持
    被告。
(四)、於94年10月，在高雄縣鳥松鄉○○路12之2 號選民李甪住處
    ，由寅○○委由年籍資料不詳之成年人4,500 元賄款予李甪
    ，並委由李甪除自己外，再轉交給家人及壬○○、辛○○及
    該二人之家人共9 票，請其等於投票時支持被告。
(五)、於94年10月、11月，在高雄縣鳥松鄉○○村○○路27號選民
    乙○○住處及高雄縣鳥松鄉○○路25之1 號張李金釵住處，
    由寅○○交付選民其二人各500 元，請其等於投票時支持被
    告。被告與寅○○等人共犯選罷法第90條之1 第1 項之對有
    選舉權人行求期約及交付賄賂，約其為投票權一定之行使，
    爰依選罷法第103 條第1 項第3 款之規定，聲明請求：被告
    當選高雄縣第16屆議員無效。
三、參加人主張：參加人與被告皆為高雄縣第16屆縣議員同選區
    之候選人，被告涉有選罷法第90條之1 對於有投票權人，行
    求期約或交付賄賂，而約其為一定行使之罪嫌，參加人僅以
    616 票落後於被告而未當選，參加人本得依同法第103 條之
    規定提起當選無效之訴；另倘被告經判決當選無效確定，參
    加人依同法第67條第1 項第3 款規定自得依序遞補，故對兩
    造間之訴訟有法律上之利害關係，今因原告已對被告提起訴
    訟，爰依民事訴訟法第58條第1 項規定參加訴訟，並求為如
    原告聲明所示之判決。
四、被告則以：被告並無原告主張與寅○○、丙○○等人對於選
    舉權人行求期約、交付賄賂，而約其為一定行使之行為，寅
    ○○及丙○○係因遭羈押，經原告允諾將施予緩起訴之情形
    下，始指控被告涉有上開罪嫌。至於其餘選民癸○○、子○○、戊○○等人，均否認曾受領寅○○、丙○○分別交付之
    賄款之情。此外原告援引之測謊報告並無法直接證明被告有
    賄選之事實；另外選民呂東亮之證詞，係傳聞自他人之證詞
    而轉述，亦無法為不利為被告之證據，且其證詞為原告援引
    認定為他案候選人之證據資料，因此呂東亮所述之受賄情節
    ，與被告無關。再者，選罷法第103 條第1 項第4 款規定，
    必須證明被告賄選事實足以影響選舉結果之虞，始足當之。
    被告既無賄選之事實，且倘原告主張屬實，亦未達足以影響
    選舉結果之虞程度，為此聲明：原告之訴駁回。
五、原告主張，被告為高雄縣第16屆議員第二選舉區選舉當選人
    ，寅○○係高雄縣鳥松鄉大竹社區發展協會理事長，丙○○
    為高雄縣鳥松鄉仁美村村幹事，子○○、癸○○、李甪、乙○○、張李金釵、呂東亮等人均為該選區內對於系爭選舉有
    投票權人；另參加人主張，參加人與被告皆為高雄縣第16屆
    縣議員同選區之候選人，參加人於選舉結果揭曉僅以616 票
    落後於被告而未當選，台灣省選舉委員會於94年12月9 日公
    告被告當選等事實，為兩造所不爭，並有高雄縣第481 投票
    所選舉人名冊、得票及當選情形表、台灣省選舉委員會94年
    12 月9日省選一字第0940150429號公告在卷可憑，堪信為真
    實。至於原告主張被告與寅○○、丙○○、子○○、癸○○
    、戊○○、李甪、呂東亮等人共同對於有投票權之人，行求
    期約或交付賄賂，而約其為一定行使之行為，足認有影響選
    舉結果之虞，依選罷法第103 條第1 項第4 款規定，應當選
    無效一節，則為被告所否認。是本件爭執者為：(一)被告有無
    與寅○○、丙○○、子○○、癸○○、戊○○、李甪、呂東
    亮等人共同對於有投票權之人，行求期約或交付賄賂，而約
    其為一定行使之行為？(二)被告若有賄選之行為，是否足認有
    影響選舉結果之虞？茲分述如后。
六、被告有無與寅○○、丙○○、子○○、癸○○、戊○○、李
    甪、呂東亮等人共同對於有投票權之人，行求期約或交付賄
    賂，而約其為一定行使之行為？經查：
(一)、本院先就與證人子○○、癸○○、戊○○、壬○○、張李金
    釵及乙○○等人各具有配偶、直系血親或姻親關係者，對系
    爭選舉有投票權之人數，分述如下：
、子○○設籍在高雄縣鳥松鄉○○村○○路1 之1 號，該戶尚
    有其配偶林董錦梁、長子林進盛、次子林進泰及長媳潘欣吟
    設籍，故該戶籍內與子○○具有配偶、直系血親或姻親關係
    ，對系爭選舉有5 名投票權人。
、癸○○設籍在高雄縣鳥松鄉○○村○○路8 巷8 號，該戶內
    尚有其子林燈煙、媳婦蔡麗華、女兒林欣慧及女婿潘元城設
    籍，另其子林燈壬及媳婦戴慧玲設籍在高雄縣鳥松鄉○○村
    ○○路263 巷7 之2 號，故與癸○○具有直系血親及姻親關
    係者在系爭選舉有7 名投票權人。
、戊○○平日多在高雄縣鳥松鄉○○村○○路20之25日經營雜
    貨店，其設籍在高雄縣鳥松鄉○○村○○路90號，該戶內尚
    有其配偶余勝一及兒子余仁淵設籍，另其女兒余錦鳳及女婿
    阮昭嘆設籍在高雄縣鳥松鄉仁美村高碼三巷103 號，因此與
    戊○○具有配偶、直系血親及姻親關係之親屬在系爭選舉有
    5 名投票權人。
、李甪於94年11月5 日死亡後（詳卷第22 6頁死亡證明書），
    其原設籍之高雄鳥松鄉○○村○○路12之2 號內，該戶尚有
    其媳婦張進慧設籍，而李甪之配偶李吳秀快、兒子辛○○設
    籍在同村路12之3 號，兒子壬○○、媳婦李吳素貞、孫子李
    銘源、孫女李美珍、李秋梅則設籍在同村路12號，故與李甪
    具有配偶、直系血親及姻親關係者在系爭選舉有9 名投票權
    人。
、張李金釵及乙○○均設籍在高雄縣鳥松鄉○○路27號，各對
    於系爭選舉有1 名投票權人。
    以上事實，業據證人子○○、癸○○、戊○○、壬○○、辛○○證陳屬實（詳見本院卷第131 頁、第127 頁、第128 頁
    及第203 頁、第204 頁、第209 頁），復有選舉人名冊4 本
    在卷可稽（參照第481 號投票所選舉人名冊第46頁、第48頁
    、第49頁、第43頁、第25頁、第477 號投票所選舉人名冊第
    58頁、第479 號投票所選舉人名冊第77頁、第473 號投票所
    選舉人名冊第66頁），故與證人子○○、癸○○、戊○○、
    壬○○、張李金釵及乙○○等人各具有配偶、直系血親或姻
    親關係者，對系爭選舉有投票權之人數，應堪認定。
(二)、至於被告曾否透過寅○○、丙○○向不特定人賄選之事實，
    業據證人寅○○證稱：高雄縣議員候選人丁○○曾來找我，
    要我在此次縣議員選舉幫他買票，我答應後就回去整理繕寫
    大竹村內此次縣議員選舉有投票權的選民資料，並在各人姓
    名前註記「正」字記號，以標記各戶可以買票的人數，被告
    親自在94年10月在競選總部兼住家拿用報紙包裹的20,000元
    給我，他說要給老人家一些又喝，請他們支持等語（詳本院
    卷第54頁至第55頁、第59頁），核與證人丙○○證陳：我心
    裡大概有底，我有請她不要幫被告賄選（詳台灣高雄地方法
    院檢察署94年選他字第112 號卷第127 頁）相符，足見原告
    及參加人主張被告透過證人寅○○、丙○○對於有投票權人
    行求、期約或交付賄賂，而約其為一定行使之行為事實，即
    非無憑。
(三)、其次，原告主張證人寅○○、丙○○與子○○、癸○○、戊○○、李甪、丑○○○、乙○○間對於系爭選舉之聯絡過程
    所依據之證人證詞如下：
、丙○○於94年11月許，騎機車搭載寅○○前往高雄縣鳥松鄉
    ○○村○○路1 之1 號子○○住處，按其戶籍5 名投票數，
    由丙○○交付2,500 元給子○○，由其轉交予家人請託於投
    票時支持被告之事實，業據證人寅○○於檢察官偵查中證述
    明確（詳卷第59頁），核與證人丙○○證陳：寅○○叫我把
    錢交給子○○，我知道那是賄款之語相符（詳卷第68頁）。
、癸○○於94年11月前往高雄縣鳥松鄉○○村○○路27號寅○○住處，收取事前按與其有前開親屬關係之投票數7 人計算
    ，由寅○○囑託丙○○轉交3,500 元予癸○○，由癸○○轉
    交予家人請託於投票時支持被告之情，復經證人寅○○於檢
    察官偵查中結證綦詳（詳卷第61頁），且與證人丙○○陳述
    ：那天癸○○說要來找寅○○，寅○○可能事先有跟癸○○
    講要交給何人，寅○○交代我桌上的錢交給癸○○，我就拿
    給癸○○之詞契合（詳卷第68頁）。
、寅○○與戊○○接洽之過程，業據證人寅○○證陳：94年11
    月地點是在戊○○家雜貨舖，是我自己拿過去；按我製作之
    名冊以每票500 元，共2,500 元的代價向戊○○買票，要他
    們支持被告等語（詳本院卷第55頁、第60頁、台灣高雄地方
    法院檢察署94年選他字第112 號偵查卷《下稱偵他卷》第
    122 頁）。
、寅○○與李甪聯繫之過程，業證寅○○證稱：我交給李甪被
    告的賄款，是我託一個不知名等人轉交給他，大約是10月分
    ，地點在李甪的家，我交給李甪被告的賄款是4,500 元，要
    他們支持被告等詞（詳本院卷第55頁、偵他卷第122 頁）。
、至於寅○○與丑○○○就系爭選舉之洽商情形，業據證人寅
    ○○結證敘明：我是託朋友交給張李金釵，託誰我不想講，
    時間是在94年11月份，金額是1,000 元，請他支持被告（詳
    本院卷第55頁、偵他卷第123 頁）。
、寅○○與乙○○對系爭選舉有關的聯絡過程，業據證人寅○○證陳：大約在94年10月間我答應被告在此次縣議員選舉幫
    忙買票後，隔幾天就開始按照我製作的名冊，以每票500 元
    的代價向村民乙○○（住址大竹路27號）買票，要他支持縣
    議員候選人丁○○（詳本院卷第55頁）等語。
(四)、被告抗辯寅○○及丙○○係受羈押壓力及檢察官應允為緩起
    訴之誘因，始對於被告及子○○等人為不實指訴云云，亦據
    被告及證人證述如下：
、被告陳稱：於本次選舉期間，我並未去拜訪寅○○請她支持
    我，更無拿錢給她或去過她家。
、證人子○○證述：丙○○未曾於94年11月交付2,500 元給我
    ，這是因為當時要換定存單才到我家，不是拿錢給我，並提
    出儲蓄存款存單1份為據（詳卷第225頁）。
、證人癸○○陳述：我在94年農曆9 月初有去寅○○家裡，告
    訴她我不參加社區發展協會運動大會，寅○○並沒有交付3,
    500 元給我。
、證人戊○○、丑○○○、乙○○均證稱：寅○○並沒有拿錢
    給我。
、證人寅○○證稱：被告並無親自或透過他人要我幫忙買票，
    我於偵查中提到94年10月間在被告競選總部收受20,000元，
    只是為了趕快交保，且受到檢調單位誘導，對於陷害到被告
    覺得很抱歉；我是社區發展協會理事長，子○○是常務監事
    ，我是通知子○○要去農會辦定存換單事宜，並未交付2,50
    0 元現金給子○○；癸○○於94年10月初有到我家一次，告
    訴我不能參加我辦的運動大會；我並未交付2,500 元給蔡芒
    ，4,500 元給李甪，乙○○及張李金釵各500 元。
、證人丙○○則陳：我請寅○○不要幫被告賄選，是因為寅○○的職務在人情上很容易有候選人提到這件事，我從未在檢
    察官前提到幫被告賄選；我曾載寅○○到子○○住處，當時
    交付什麼東西我不清楚，是事後才知道因為社區發展協會要
    換定存單；而癸○○到我家來，是要告知他沒有辦法參加運
    動會之事，我是公務員不可能從事賄選。
(五)、本院查，寅○○經查獲涉嫌賄選行為之過程，係原告於94年
    11月21日對訴外人吳仁守執行逕行搜索時，於通訊監察過程
    中發現丙○○使用之0000000000號行動電話撥打至寅○○住
    處00-0000000號電話，丙○○對寅○○提及「現在先不要用
    ，檢察官在秀啊那邊，先收去放好」等語，於是對於寅○○
    進行詢問，同時對丙○○實施逕行搜索之刑事強制處分，業
    據證人寅○○及丙○○證陳屬實，並有搜索筆錄、通訊監察
    譯文、通聯紀錄在卷可稽（詳偵他卷第102 頁至第111 頁、
    警卷第10頁）。依上開對話之客觀意義，顯係針對檢察官已
    展開之刑事偵查程序，所為特別之應變措施，而此措施寓含
    有消極不為及隱匿某事證之意涵在內，此觀諸證人寅○○證
    陳：對話內容是丙○○擔心我賄選的事情被查到，所以要我
    小心一點等語；核與證人丙○○所述：對話內容是我怕寅○○被查獲，所以趕快通知寅○○之詞契合（詳偵他卷第123
    頁及第127 頁）至明，足證原告基於上開證據資料，認寅○○、丙○○涉嫌賄選，即非無稽。其次，原告在執行搜索程
    序時扣得筆記本（詳本院卷第82頁至第85頁）後，進行詢問
    時，寅○○的證詞反覆不定，先則謂是選舉造勢場合使用，
    次再陳為供候選人拉票使用，最後才表示是幫忙被告買票使
    用，業據證人即見聞詢問過程之高雄縣調查站調查員簡國興
    於偵查中結證陳明（詳台灣高雄地方法院檢察署94年選偵字
    第45號偵查卷，下稱偵查卷，第34頁）。而證人丙○○於應
    詢之初，堅詞否認有何賄選情事，嗣於94年11月22日及25日
    接受詢問時，始逐漸吐露前揭不利於己及被告之情詞。按選
    罷法第90條之1 第1 項刑責可處3 年以上，10年以下有期徒
    刑，得併科新台幣1,000,000 元以上，10,000,000元以下罰
    金，罰則不可謂輕，寅○○係擔任高雄縣鳥松鄉大竹村社區
    發展協會理事長，丙○○現職為高雄縣鳥松鄉村幹事，依其
    等職位及社會地位、智識、經驗，應能獲悉於刑事偵查中自
    白得供事實證明之意義，此觀諸渠等於詢問時供詞反覆之表
    現即明。換言之，倘寅○○、丙○○並無賄選買票情事，何
    須經審慎思量後，卻故意乖違正常的事實狀態，反為不利於
    己之陳述，構陷自己及親近之配偶入罪，且須擔負前述不可
    謂輕之法律效果？進一步言，倘其二人堅未吐實，尚乏積極
    證據證明賄選事實前，原告當不致於聲請羈押或為緩起訴處
    分，從而被告抗辯，寅○○、丙○○是因為受到羈押的壓力
    ，及原告允諾為緩起訴處分，始設詞構陷被告云云，即難謂
    可採。
(六)、至於證人寅○○之證詞是否屬實，觀諸其所陳：扣押物筆記
    本內容是我本人書寫的，大約在94年10月間被告曾來找我，
    要我在此次縣議員選舉時幫他買票，我答應他後，即回去整
    理繕寫大竹村內此次縣議員選舉有投票權的選民基本資料，
    並在各人前面註記「正」字記號，以標記各戶「可以買票的
    人數」等語，核與卷附筆記本內所載之名冊資料相符，而筆
    記本所載可以買票的人數，亦與證人子○○、癸○○、戊○○、李甪、乙○○、丑○○○等人各自之本人、配偶、直系
    血親或姻親之有選舉權人投票數相符。再者，證人寅○○於
    94年11月23日接受原告訊問時，同時陳稱被告所交付之賄款
    尚有6,000 元未交付予系爭選舉之有投票權人，並偕同前往
    其住處前停放之OCE-582 號重型機車置物箱內起獲扣案，復
    有勘驗筆1 份附卷足憑（詳偵查卷第74頁及第79頁），參以
    其所為不利於被告之證詞，核與證人丙○○所述相符，自應
    認渠等之證詞為可採。至於證人寅○○及丙○○雖於本院翻
    異前詞，惟觀諸渠等所為異於先前之證詞，竟於隔離訊問後
    ，另行出現不約而同的與證人子○○、癸○○等人之證述相
    符，且此不同之證詞，俱未見證人寅○○、丙○○、子○○
    及癸○○於偵查中敘明原委，可見其等所為不同之證述，顯
    係迴護被告及證人子○○等人之詞，不足採信。從而被告確
    有透過寅○○、丙○○對於子○○、癸○○、戊○○、李甪
    等投票權人，行求期約或交付賄賂，而約定於投票時支持被
    告之事實堪予認定。
(七)、原告主張被告與呂東亮共犯選罷法第90條之1 第1 項之罪，
    固援引呂東亮於偵查中所述：94年11月17日下午午睡睡醒後
    ，我媽媽庚○○○告訴我鄰長楊雪英幫被告丁○○買票，以
    每票500 元代價，總計拿了1,500 元給庚○○○，庚○○○
    告訴我在縣議員選舉時要投給登記第1 號的候選人丁○○云
    云，惟考諸其所述，並非源自親自見聞之事實，而屬傳聞自
    庚○○○之陳述，故原告援引呂東亮證詞，主張被告與呂東
    亮共犯前開犯行，即難謂可採。參諸證人庚○○○於本院結
    證陳明：94年11月17日楊雪英並無交付1,500 元給我，呂東
    亮說我收1,500 元，請他投票給被告，是因為呂東亮緊張、
    頭腦不好，所以亂說等語（詳本院卷第210 頁）。本院認原
    告主張之積極事實，應以直接證據或間接證據證明之，本件
    原告僅以傳聞證據欲證明主張之事實，即難謂與證據法則相
    符（最高法院84年度台上字第2279號判決參照），不足採信
    。
七、被告若有賄選之行為，是否足認有影響選舉結果之虞？
(一)、核被告所為，係犯選罷法第90條之1 對於有投票權之人，行
    求、交付賄賂而約其為一定之行使罪，其與寅○○、丙○○
    就上開犯行有犯意聯絡及行為分擔，皆為共同正犯。次按，
    刑事法上關於妨害投票罪之行求、交付賄賂或其他不正當利
    益於有投票權之人，而約其投票權為一定之行使罪，其行求
    、交付行為，固屬具階段性犯罪態樣；但其構成要件，究亦
    仍有不同。前者指行賄人自行向對方提出特定賄賂或不正當
    利益，以備交付之意，即足當之，並不以提供現實之財物為
    必要，即以言語或文字許諾，給與一定之報酬者亦屬之，尤
    不以行賄人直接行求為限，其由第三人行求者亦屬無妨，屬
    行賄人之片面（單方）行為。後者則指行賄者事實上將賄賂
    或不正當利益交付受賄人收受（包括行賄人囑由第三人交付
    與受賄人委託他人代為收受之情形），性質上屬行賄與受賄
    者雙方意思合致之行為。故兩者於犯罪類型上應有所區別（
    最高法院86年度台上字第4710號判決參照）。本件被告透過
    寅○○、丙○○所為賄選之行為階段，對於子○○、癸○○
    、戊○○、乙○○等人所為，已達於交付賄賂之階段；另對
    於李甪、丑○○○則因無法證明渠等已然受領或期約為投票
    權一定之行為，參諸前開說明，仍宜認屬行求階段，原告主
    張被告共同與子○○、癸○○、戊○○、李甪，基於使投票
    權人為一定投票權行使之概括犯意聯絡及行為分擔云云，容
    有未合，應先予敘明。
(二)、行政院於83年7 月23日選罷法部分條文再修正草案中，將賄
    選列為當選無效事由，立法院之修正案加列「足認有影響選
    舉結果之虞」為要件，立法理由在於因賄選對選舉純潔性、
    公正性的傷害極大，有此行為，自當為當選無效之原因，但
    此類賄選對象為有投票權之人數眾多，如以「足以影響選舉
    結果」為要件，會造成舉證困難，若如不加任何限制，則原
    告只須證明被告賄選1 人，即可提起當選無效之訴，將使此
    種訴訟大增，社會國家將付出極大的代價，會造成濫訴，因
    此折衷制訂為「足認有影響選舉結果之虞」，以便制止賄選
    又避免濫訴。故所謂「足認有影響選舉結果之虞」，應係以
    賄選行為人所從事賄選活動之方式、規模，在客觀上足以左
    右相當人數選民之投票意向，因而有影響選舉結果之可能或
    危險為已足，並不以賄選行為人實際賄選之票數，已對選舉
    結果發生影響為必要。
(三)、本院考諸前開事實，認被告透過當地具有地方自治機關公務
    員及民間社團幹部身分資格之人，藉由廣泛抄錄系爭選舉區
    內有投票權者票數及可代表轉交選舉賄款之名冊，親自或轉
    交予選區內之投票權人，其行為方式對於選舉結果的影響不
    可謂輕。另參以卷附由證人寅○○所製作之筆記本，記載可
    實施買票行為之人數，高達343 票，足見其賄選之規模甚鉅
    ，寅○○及丙○○倘如數按筆記本上之人數實施賄選行為，
    對於有投票權人意向之影響及選舉純潔性、公正性之玷污，
    實不言可諭；對於國家政治代議士產生之正當性，勢必蒙上
    陰影，故難期其未來必能廉潔的、正直的執行職務，被告前
    揭犯行已達於影響選舉結果之虞，堪予認定。
八、末按當選人有選罷法第90條之1 第1 項之行為，足認有影響
    選舉結果之虞者，檢察官或同一選區之候選人得以當選人為
    被告，提起當選無效之訴，選罷法第103 條第1 項第4 款定
    有明文。據上所述，被告對於有投票權之人，以行求、交付
    賄賂而約其為一定投票權行使之行為屬實，且足認有影響系
    爭選舉結果之虞，俱如前述，故原告及參加人主張依選罷法
    第103 條第1 項第4 款訴請宣告被告於系爭選舉當選無效，
    洵屬有據，應予准許。
九、據上論結，本件原告之訴為有理由，依公職人員選舉罷免法
    第110 條、民事訴訟法第78條，判決如主文。
中    華    民    國    95    年    6     月    9     日
                     臺灣高雄地方法院選舉法庭
                         審判長法  官  王伯文
                               法  官  郭文通
                               法  官  李代昌
正本係照原本作成。
如不服本判決，應於送達後20日內，向本院提出上訴狀（須附繕
本）。
中    華    民    國    95    年    6     月    9     日
                                書記官  林豐富


司法院資訊處製作；財團法人民間司法改革基金會備份。
